## Đọc dữ liệu
```{r}
library(dplyr)
library(tidyr)
library(rmarkdown)
library(ggplot2)

old_data <- read.csv("usa.csv")
paged_table(old_data) # thay thế cho print, in ra bảng đẹp hơn
```
## Làm sạch dữ liệu (Data cleaning)
Ta bỏ cột index và cột location vì location luôn cố định (USA).
```{r}
new_data <- old_data %>% select(3:14)
paged_table(new_data)
```
### Trích xuất các dữ liệu chính

Trong hoạt động này, ta sẽ xây dựng mô hình hồi quy bội dự đoán số ca tử vong mới (new_deaths) dựa trên 4 biến giải thích, bao gồm: new_cases (số ca mắc mới), new_tests (số ca xét nghiệm mới), hosp_patients (số ca nhập viện mới), positive_rate (tỉ lệ dương tính).

```{r}
main_data <- subset(new_data , select = c(new_deaths , new_cases , new_tests, hosp_patients , positive_rate))
# paged_table(main_data)
```
### Xử lý dữ liệu khuyết (NA)

Ta tiến hành kiểm tra xem số lượng/tỉ lệ dữ liệu khuyết của mỗi thuộc tính là bao nhiêu. Nguyên nhân xuất hiện dữ liệu khuyết có thể xuất phát từ nhiều yếu tố, điển hình nhất là thiếu sót trong việc thu thập dữ liệu ngoài thực tế và nguồn tiếp cận dữ liệu bị hạn chế.

```{r}
main_data %>% sapply(function(col) sum(is.na(col)))    #Số dữ liệu bị khuyết theo cột
apply(main_data, 2, function(x)sum(is.na(x))/length(x))    #Tỉ lệ dữ liệu bị khuyết
```
Tỉ lệ dữ liệu khuyết tương đối cao, nếu chỉ đơn giản thay các giá trị NA bằng 0 thì kết quả thống kê sẽ bị ảnh hưởng rất nhiều. Để an toàn, ta sẽ loại bỏ hẳn các hàng có chứa ít nhất một dữ liệu khuyết.

```{r}
main_data <- na.omit(main_data)
# main_data[is.na(main_data)] <- 0    #NA <- 0
paged_table(main_data)
```

## Làm rõ dữ liệu

### Thống kê đơn biến
Thực hiện các phương pháp thống kê đơn biến lên từng biến giải thích, và cả biến được giải thích.

#### Summary Statistics
Ta tính các gía trị thống kê mô tả cho mỗi biến, bao gồm: trung bình (mean), trung vị (median), độ lệch chuẩn (sd), min, max

```{r}
stat_table<-apply(main_data[,c("new_deaths", "new_cases", "new_tests", "hosp_patients", "positive_rate")], 2,
function(x){c(mean(x), median(x), sd(x), min(x), max(x))})
rownames(stat_table)<-c("mean", "median", "sd", "min", "max")
paged_table(as.data.frame(stat_table))
```

Dựa vào biểu đồ, ta nhận thấy giá trị của chúng bị lệch khá nhiều và không tuân theo phân phối chuẩn. Vì thế, ta thực hiện transform dữ liệu bằng hàm logarithm, với hi vọng là dữ liệu sau khi transform sẽ tuân theo phân phối chuẩn:

```{r}
plot_hist_norm <- function(data, var) {
  # Calculate the variable to plot
  plot_var <- data[[var]]
  par(mfrow = c(1, 2))
  # Histogram of the variable
  # Normal curve overlay
  hist(plot_var, main = paste0(var), xlab = "x",
     col = "blue", border = "white", breaks = 20, freq = FALSE)
  hist(log(plot_var), main = paste0("Log(", var, ")"), xlab = "ln(x)",
     col = "blue", border = "white", breaks = 20, freq = FALSE)
  curve(dnorm(x, mean = mean(log(plot_var)), sd = sd(log(plot_var))), 
        col = "red", lwd = 2, add = TRUE) 
}
for (col_name in colnames(main_data)) {
  # Call plot_hist_norm on each column
  plot_hist_norm(main_data, col_name)
}
```

Rõ ràng biểu đồ sau khi chuyển đổi dữ liệu có hình dạng giống phân phối chuẩn hơn. Vì thế, ta sẽ sử dụng bộ dữ liệu sau khi chuyển đổi:

```{r}
# Apply log data transformation to all variables
for (col_name in colnames(main_data)) {
  main_data[[col_name]] <- log(main_data[[col_name]])
}

stat_table<-apply(main_data[,c("new_deaths", "new_cases", "new_tests", "hosp_patients", "positive_rate")], 2,
function(x){c(mean(x), median(x), sd(x), min(x), max(x))})
rownames(stat_table)<-c("mean", "median", "sd", "min", "max")
paged_table(as.data.frame(stat_table))
```

### Thống kê đa biến

Ta tính ma trận hiệp phương sai của cả 5 biến này để kiểm tra sự phụ thuộc tuyến tính của từng cặp biến với nhau.

```{r}
paged_table(as.data.frame(cor(main_data)))
```

Dựng đồ thị mô tả sự tương quan giữa các cặp biến:

```{r}
contTab = subset(main_data, select = colnames(main_data))
pairs(contTab)
```

# Xây dựng mô hình hồi quy bội

## Ký hiệu
Một mô hình hồi quy tuyến tính bội (gọi tắt là hồi quy bội (HQB)) liên quan đến một biến ngẫu nhiên $Y$ và $k$ biến giải thích $x$ là phương trình:

$$Y = \beta_0 + \beta_1x_1 + \beta_2x_2 + ... + \beta_kx_k + \varepsilon$$

Trong đó:

- $\beta_0, \beta_1, \beta_2, ..., \beta_k$ là các tham số chưa biết ($\beta_0$ được gọi là hệ số chặn (intercept), $\beta_1, \beta_2, ..., \beta_k$ là hệ số góc (slope)).

- $Y$ là biến phụ thuộc, $x_i$ là biến độc lập ($i = 1..k$)

- $\varepsilon$ là thành phần sai số, được giả sử có phân phối chuẩn $\mathcal{N}(0, \sigma^2)$

Cụ thể trong hoạt động này, ta sẽ sử dụng $k=4$ biến giải thích:

$$Y = \beta_0 + \beta_1x_1 + \beta_2x_2 + \beta_3x_3 + \beta_4x_4 + \varepsilon$$

Từ $n$ mẫu ngẫu nhiên $(X_{1,1}, X_{2,1},...,X_{k,1}, Y_{1}), (X_{1,2}, X_{2,2},...,X_{k,2}, Y_{2}),...,(X_{1,n}, X_{2,n},...,X_{k,n}, Y_{n})$ ta có $n$ bộ giá trị quan trắc $(x_{1,1}, x_{2,1},...,x_{k,1}, y_{1}), (x_{1,2}, x_{2,2},...,x_{k,2}, y_{2}),...,(x_{1,n}, x_{2,n},...,x_{k,n}, y_{n})$. Mô hình hồi quy bội của mẫu là:

$$Y_i = \beta_0 + \beta_1x_{1,i} + \beta_2x_{2,i} + ... + \beta_kx_{k,i} + \varepsilon_i$$

Với $i = 1..n$. 

Mô hình cụ thể trong hoạt động này là:

$$Y_i = \beta_0 + \beta_1x_{1,i} + \beta_2x_{2,i} + \beta_3x_{3,i} + \beta_4x_{4,i} + \varepsilon_i$$

Vớii $i= 1..703$.


## Ước lượng tham số

Hàm hồi quy mẫu được xây dựng từ $n$ quan sát có dạng:

$$\hat{y}_i = \hat{\beta}_0 + \hat{\beta}_1x_{1,i} + \hat{\beta}_2x_{2,i} + ... + \hat{\beta}_kx_{k,i}$$

$$y_i = \hat{\beta}_0 + \hat{\beta}_1x_{1,i} + \hat{\beta}_2x_{2,i} + ... + \hat{\beta}_kx_{k,i} + \hat{\varepsilon}_i = \hat{y}_i + \varepsilon_i$$

Với $i = 1..n$. Trong đó $\hat{\beta}_i$ là ước lượng của $\beta_i$. $\varepsilon_i$ là thặng dư (residuals) của quan sát thứ $i$.

Ta có:

$$SSE = \sum_{i=1}^n \varepsilon_i^2 = \sum_{i=1}^n (y_i - \hat{y}_i)^2$$

Ta sẽ tính các hệ số của mô hình sao cho $SSE$ đạt giá trị nhỏ nhất (Phương pháp bình phương cực tiểu).

Đối với mô hình cụ thể trong hoạt động 2, ta sẽ tính 5 hệ số $\hat{\beta}_0, \hat{\beta}_1, \hat{\beta}_2, \hat{\beta}_3, \hat{\beta}_4$ bằng cách minimize $SSE$:

```{r}
model <- lm(new_deaths ~ new_cases + new_tests + hosp_patients + positive_rate, 
            data = main_data)
modSum <- summary(model)
modSum
# In ra cac he so cua mo hinh
paged_table(as.data.frame(t(model$coefficients)))
```

Vậy $(\hat{\beta}_0, \hat{\beta}_1, \hat{\beta}_2, \hat{\beta}_3, \hat{\beta}_4) = (-14.7827,	1.040907,	-0.2615094,	0.8891441,	-1.494801)$

```{r}
SSE <- (model$residuals ^ 2) %>% sum()
SSR <- ((model$fitted.values - mean(main_data$new_deaths)) ^ 2) %>% sum()
SST <- ((main_data$new_deaths - mean(main_data$new_deaths)) ^ 2) %>% sum()
table <- data.frame(SSE, SSR, SST)
# Print the table
paged_table(table)
```

```{r}
plot(model)
```

*Nhận xét*:

1. Đồ thị 1 (Residuals vs Fitted) vẽ các giá trị sai số tương ứng với các giá trị dự báo, kiểm tra giả định tuyến tính dữ liệu và giả định các sai số có kỳ vọng bằng 0:
  - Ta nhận thấy đường màu đỏ gần như là đường thẳng nên giả định tuyến tính của dữ liệu tạm thỏa mãn.
  - Các sai số tập trung xung quanh đường thẳng $y = 0$ nên giả định các sai số có kỳ vọng bằng 0 thỏa mãn.

2. Đồ thị 2 (Normal Q-Q) vẽ các sai số đã được chuẩn hóa kiểm tra giả định phân phối chuẩn. Ta nhận thấy các sai số đã được chuẩn hóa trên một đường thẳng nên giả định được thỏa mãn.

3. Đồ thị 3 (Scale - Location) vẽ căn bậc hai của sai số, kiểm tra giả định phương sai của sai số là hằng số. Ta nhận thấy các căn bậc hai sai số tập trung quanh đường thẳng màu đỏ. Vì thế giả định phương sai của sai số là hằng số được thoả mãn.

4. Đồ thị 4 (Residuals vs Leverage) xác định các điểm có ảnh hưởng cao nếu nó hiện diện trong bộ dữ liệu. Các điểm 555, 748, 833 có thể là các điểm có ảnh hưởng cao. Tuy nhiên các điểm này chưa vượt qua đường Cook’s distance nên chưa thật sự là điểm ảnh hưởng cao do đó không cần loại bỏ khi phân tích.

## Ước lượng độ lệch chuẩn của sai số

Công thức tính phương sai của sai số:

$${\hat{\sigma}}^2 = \dfrac{SSE}{n-(k+1)}$$

Với $n$ là số lượng quan sát và $k$ là số lượng tham số hồi quy.

Tính độ lệch chuẩn của sai số:
```{r}
error_sd <- sqrt(SSE / (nrow(main_data) - 5))
print(error_sd)
```

*Note*: Có trong summary(model).

## Xác định hệ số $R^2$ (Hệ số xác định)

Hệ số xác định (Coefficient of Determination) là tỷ lệ của tổng sự
biến thiên trong biến phụ thuộc gây ra bởi sự biến thiên của các biến
độc lập (biến giải thích) (SSR) so với tổng sự biến thiên toàn phần (SST), cho phép ta đánh giá mô
hình tìm được có giải thích tốt cho mối liên hệ giữa biến giải thích và biến được giải thích hay không. Hệ số xác định thường được ký hiệu là $R^2$. Công thức tính:

$$R^2 = \dfrac{SSR}{SST}$$

```{r}
R2 <- SSR / SST
print(paste0("R^2 = ", R2))
```

Hệ số $R^2$ hiệu chỉnh được tính bằng công thức sau:

$$R^2_{adjusted} = 1 - \dfrac{n-1}{n-(k+1)}(1-R^2)$$

```{r}
R2_adjusted <- 1 - (nrow(main_data) - 1)/(nrow(main_data) - 5)*(1-R2) 
print(paste0("Adjusted R^2 = ", R2_adjusted))
```

*Note*: giá trị này có thể tìm thấy trong bảng summary(model) ở trên:

```
Multiple R-squared:  0.8035, Adjusted R-squared:  0.8024
```

## Kiểm định sự phù hợp của mô hình hồi quy tuyến tính

Ta sử dụng kiểm định F-test: Là kiểm định mức độ có ý nghĩa (significance) của mô hình đối với biến được giải thích. Nếu vượt qua được F-test với mức ý nghĩa $\alpha$ đủ nhỏ, ta có thể khẳng định mô hình của ta có ý nghĩa trong việc giải thích số ca tử vong mới.

Giả thuyết kiểm định $H_0: \beta_0 = \beta_1 = \beta_2 = \beta_3 = \beta_4 = 0$

Giả thuyết đối $H_1: \exists i \in \{1,2,3,4\}: \beta_i \neq 0$ (Tồn tại một hệ số khác 0)

Giá trị $F$ (F-statistic) được tính như sau:

$$F =\dfrac{n-k-1}{k}\dfrac{R^2}{1-R^2}$$

```{r}
f <-((nrow(main_data) - 5)/4)*(R2 / (1 - R2)) 
print(paste0("F = ", f))
```

Tính $p-value$:
```{r}
modSum$fstatistic
pf(modSum$fstatistic[1],modSum$fstatistic[2],modSum$fstatistic[3],lower.tail=FALSE)
```
Với $p-value = 7.018596\times 10^{-245}$, ta có thể bác bỏ $H_0$ với mức ý nghĩa $\alpha$ cực nhỏ.

*Kết luận*: Mô hình hiện tại có khả năng giả thích được số ca tử vong mới.

*Note*: Cả F-statistic và p-value đều có trong summary(model): 

```
F-statistic: 713.5 on 4 and 698 DF,  p-value: < 2.2e-16
```

## Kiểm định giả thuyết cho các hệ số hồi quy

Các thông số thống kê:

1. $\text{t-value}$: Đo lường mức độ lệch của hệ số được ước tính so với giá trị 0. $\text{T-value}$ của $\hat{\beta_i}$ được tính bằng công thức:

$$\text{t-value}(\hat{\beta_i}) = \dfrac{\hat{\beta_i}}{S\hat{\beta_i}}$$

Với $S\hat{\beta_i}$ là độ lệch chuẩn của $\hat{\beta_i}$, có trong bảng summary(model).

2. $p-value$: Là giá trị dùng để kết luận liệu có mối quan hệ nào giữa biến giải thích và biến được giải thích hay không với một mức ý nghĩa $\alpha$ cho trước. Nói cách khác, đây là giá trị dùng cho kiểm định giả thuyết $H_0: \beta_i = 0$ ở mức ý nghĩa $\alpha$. Đây là giá trị $Pr(>|t|)$ trong bảng summary(model) bên dưới.

```{r}
modSum
```

### Kiểm định giả thuyết cho hệ số chặn (intercept)

Giả thuyết kiểm định $H_0: \beta_0 = 0$ 

Giả thuyết đối $H_1: \beta_0 \neq 0$ 

Dựa vào bảng summary(model) ở trên, đối với hệ số chặn, ta có $p-value < 2\times 10^{-16}$. Vì $p-value$ vô cùng bé nên ta có thể bác bỏ giả thuyết $H_0$ với mức ý nghĩa $\alpha$ vô cùng nhỏ.

*Kết luận*: Có mối quan hệ giữa $\beta_0$ và new_deaths.

### Kiểm định giả thuyết cho hệ số của biến new_cases

Giả thuyết kiểm định $H_0: \beta_1 = 0$ 

Giả thuyết đối $H_1: \beta_1 \neq 0$ 

Dựa vào bảng summary(model) ở trên, đối với hệ số chặn, ta có $p-value < 2\times 10^{-16}$. Vì $p-value$ vô cùng bé nên ta có thể bác bỏ giả thuyết $H_0$ với mức ý nghĩa $\alpha$ vô cùng nhỏ.

*Kết luận*: Có mối quan hệ giữa $\beta_1$ và new_deaths. Hay, có mối quan hệ tuyến tính đáng kể (significance) giữa số ca mắc mới và số ca tử vong.

### Kiểm định giả thuyết cho hệ số của biến new_tests

Giả thuyết kiểm định $H_0: \beta_2 = 0$ 

Giả thuyết đối $H_1: \beta_2 \neq 0$ 

Dựa vào bảng summary(model) ở trên, đối với hệ số chặn, ta có $p-value = 2.19\times 10^{-9}$. Vì $p-value$ vô cùng bé nên ta có thể bác bỏ giả thuyết $H_0$ với mức ý nghĩa $\alpha$ vô cùng nhỏ.

*Kết luận*: Có mối quan hệ giữa $\beta_2$ và new_deaths. Hay, có mối quan hệ tuyến tính giữa new_tests và new_deaths.

### Kiểm định giả thuyết cho hệ số của biến hosp_patients

Giả thuyết kiểm định $H_0: \beta_3 = 0$ 

Giả thuyết đối $H_1: \beta_3 \neq 0$ 

Dựa vào bảng summary(model) ở trên, đối với hệ số chặn, ta có $p-value < 2\times 10^{-16}$. Vì $p-value$ vô cùng bé nên ta có thể bác bỏ giả thuyết $H_0$ với mức ý nghĩa $\alpha$ vô cùng nhỏ.

*Kết luận*: Có mối quan hệ giữa $\beta_3$ và new_deaths. Hay, có mối quan hệ tuyến tính giữa hosp_patients và new_deaths.

### Kiểm định giả thuyết cho hệ số của biến positive_rate

Giả thuyết kiểm định $H_0: \beta_4 = 0$ 

Giả thuyết đối $H_1: \beta_4 \neq 0$ 

Dựa vào bảng summary(model) ở trên, đối với hệ số chặn, ta có $p-value < 2\times 10^{-16}$. Vì $p-value$ vô cùng bé nên ta có thể bác bỏ giả thuyết $H_0$ với mức ý nghĩa $\alpha$ vô cùng nhỏ.

*Kết luận*: Có mối quan hệ giữa $\beta_4$ và new_deaths. Hay, có mối quan hệ tuyến tính giữa positive_rate và new_deaths.

## Xác định khoảng tin cậy của các hệ số hồi quy
Khoảng tin cậy 95% các hệ số hồi qui:
```{r}
confint(model , level = 0.95)
```

## Dự đoán

Sử dụng mô hình trên, ta dự đoán giá trị new_deaths khi:

1. new_cases = 500000
2. new_tests = 2000000
3. hosp_patients = 100000
4. positive_rate = 0.2

```{r}
prediction <- data.frame(new_cases=c(log(500000)), new_tests=c(log(2000000)), hosp_patients=c(log(100000)), positive_rate = c(log(0.2)))
predict(model, prediction , interval = 'confidence')
```

Lưu ý, vì ở bước xử lý dữ liệu, ta đã thực hiện lấy logarithm tất cả dữ liệu, cho nên kết quả dự đoán chính là log(new_deaths). Để xác định giá trị new_deaths, ta làm thêm bước exponentiate: 

```{r}
prediction_result <- predict(model, prediction, interval = 'confidence')
prediction_result[, 1:3] <- exp(prediction_result[, 1:3])
print(prediction_result)
```

Trong ví dụ trên, với new_cases = 500000, new_tests = 2000000, hosp_patients = 100000 và positive_rate = 0.2, giá trị dự đoán của new_deaths sẽ xấp xỉ 2264, với 2100 và 2441 lần lượt là giới hạn tin cậy dưới và trên, mức tin cậy mặc định 95%.

